Bürgerkrieg in Spanien
Stiftung Archiv der Parteien und Massenorganisationen der DDR im Bundesarchiv
- Bürgerkrieg in Spanien, SgY 11
  - 5. XI. Internationale Brigade
    - 5.1. Stab
      - Briefe des Generals Walter (russ.) (2. Exemplar von SgY 11/ V 237/ 4/ 57), 1937 - 1939; SgY 11/ V 237/ 4/ 57 A; enthält u. a.: Effektivlisten; Aufstellungen und Informationen (deutsch, span., russ.) Angaben über den Personalbestand der Organe der 35. Division und ihrer Einheiten, Auszeichnungen und Degradierungen sowie über gefallene, verwundete und vermißte Interbrigadisten; enthält auch: Sonderinformation und Aufstellungen von internationalen Freiwilligen für den zweiten Einsatz in den Reservegruppen der 35. Division; Informationsblätter des Kommissariats der Reservegruppe der 35. Division mit Bericht über den Tod des Kommissars Ernst Blank
        Film FBS 196/ 10404
      - Sonderbefehle und Anordnungen (span.), Apr. 1938 - Okt. 1938, Febr. 1939; SgY 11/ V 237/ 4/ 58; 4/ 3356; enthält u. a.: Lage am Ebro und Sammlung der Kräfte nach den Rückzügen bis an den Ebro (März/Apr. 1938); Geheimbefehle und Befehle betr. Reorganisation, Positionsveränderungen und Truppenbewegungen sowie Befestigungsarbeiten in der Periode der Vorbereitung der Ebro-Offensive (Juli 1938); Kampfhandlungen und Auszeichnungen wegen Tapferkeit während der Ebro-Offensive; Außergewöhnlicher Befehl v. 15. Okt. 1938 zur Verabschiedung der internationalen Kämpfer und Hauptoperationsbefehl Nr. 42 v. 8. Febr. 1939 zum Rückzug aller vorhandenen Streitkräfte in der katalonischen Region
        Katalonien
      - Sonderbefehle und Anordnungen (span.) (2. Exemplar von SgY 11/ V 237/ 4/ 58), Apr. 1938 - Okt. 1938, Febr. 1939; SgY 11/ V 237/ 4/ 58 A; 4/ 3356; enthält u. a.: Lage am Ebro; Sammlung der Kräfte nach den Rückzügen bis an den Ebro (März/Apr. 1938); Geheimbefehle und Befehle über Reorganisation, Positionsveränderungen und Truppenbewegungen sowie Befestigungsarbeiten in der Periode der Vorbereitung der Ebro-Offensive (Juli 1938); Kampfhandlungen und Auszeichnungen wegen Tapferkeit während der Ebro-Offensive; Außergewöhnlicher Befehl v. 15. Okt. 1938 zur Verabschiedung der internationalen Kämpfer und Hauptoperationsbefehl Nr. 42 v. 8. Febr. 1939 zum Rückzug aller vorhandenen Streitkräfte in der katalonischen Region
      - Operativjournal - 1. Buch der 35. Division über tägliche Operationsbewegungen v. a. bei Quijorna und Brunete - Tagebuchführer: Kapitän Esimontovsky (hs franz.), 2. Mai 1937 - 18. Juli 1937; SgY 11/ V 237/ 4/ 59; 4/ 3357
        Film FBS 196/ 10357
        Quijorna
        Esimontovsky (Kapitän)
      - Operativjournal - 2. Buch der 35. Division über tägliche Operationsbewegungen, 18. Juli 1937 - 9. Aug. 1937; SgY 11/ V 237/ 4/ 60; 4/ 3358; enthält: Tägliche Informationen des Beobachters des Generalstabes der 35. Division über Lage, feindliche Bewegungen, Flieger- und Artillerieaktivität, feindliche Angriffe und Gegenangriffe in den Sektoren Quijorna und Brunete (31. Juli 1937) - Tagebuchführer: Kapitän Esimontovsky (hs franz.)
      - Operativjournal - 3. Buch der 35. Division über. tägliche Operationsbewegungen v. a. Beobachtungen des Generalstabes in Villalba/Collade (Madrid) - Tagebuchführer: Kapitän Esimontovsky (hs franz., russ.), 10. - 16. Aug. 1937; SgY 11/ V 237/ 4/ 61; 4/ 3359
        Villalba/Collade (Madrid)
        Esimontovsky
      - Kämpfe um Teruel - El Muleton, Febr./März 1938; SgY 11/ V 237/ 4/ 62; 4/ 3360
        El Muleton
      - "Boletin de Informacion Comisariado" Informations-Bulletin Nr. 1 - 63 (mit Lücken; span.), 28. Mai 1938 - 22. Okt. 1938; SgY 11/ V 237/ 4/ 63; 4/ 3361
      - Tagesmeldungen, Berichte, Aufstellungen und Namenslisten (span.), 1937/1938; SgY 11/ V 237/ 4/ 64; 4/ 3362; enthältu.a.: Kaderangaben; politische, gewerkschaftliche, nationale Zusammensetzung der Einheiten der 45. Division sowie Aufstellungen zur Tätigkeit der Kulturmilizen
        Film FBS 196/ 10358
      - Tages-, Marsch- und Operationsbefehle, März 1937 - Mai 1938; SgY 11/ V 237/ 4/ 65; 4/ 10358; enthält u.a.: Entwicklung der 45. Division und ihren Einsatz in der Zeit von 1937 bis nach dem Rückzug im Apr./Mai 1938 (span.)
      - Tages-, Marsch- und Operationsbefehle (2. Exemplar von SgY 11/ V 237/ 4/ 65), März 1937 - Mai 1938; SgY 11/ V 237/ 4/ 65 A; 4/ 3363; enthält u.a.: Entwicklung der 45. Division und ihren Einsatz in der Zeit von 1937 bis nach dem Rückzug im Apr./Mai 1938 (span.)
      - Anordnungen, Tagesbefehle, Zusammenstellungen und Zirkulare (span.), 1938; SgY 11/ V 237/ 4/ 66; 4/ 3364
      - Anordnungen, Tagesbefehle, Zusammenstellungen und Zirkulare (span.) (2. Exemplar von SgY 11/ V 237/ 4/ 66), 1938; SgY 11/ V 237/ 4/ 66 A; 4/ 3364
      - Aufstellungen und Mitteilungen über den Mannschafts- und Materialbestand der 1. Batterie "Skoda", der 2. Batterie "Thälmann", der 3. Batterie "Liebknecht" und der 129. Brigade, 1937/1938; SgY 11/ V 237/ 4/ 67; 4/ 3365; enthält u. a.: Material für den Telefonzug, Instrumente für die Topografengruppen; Befehle; Bericht von der Beerdigung Wilhelm Baumgarts (deutsch, span.)
        Baumgart, Wilhelm
      - Zeitungsübersichten, Aug./Sept. 1937; SgY 11/ V 237/ 4/ 68; 4/ 3366; enthält u. a.: "Jugend-Nachrichten" Nr. 7 v. 20. Aug. 1937 mit Bericht über die 3. Nationalkonferenz der Vereinigten Sozialistischen Jugend Kataloniens v. 7. - 9. Aug. 1937
      - Parteibericht über das Bataillon "Divisionaria" (deutsch, span.), Jan., Juli 1938; SgY 11/ V 237/ 4/ 69; 4/ 3367; enthält auch: Brief des Fortifikationsbataillons v. 1. Jan. 1938 an Herras, Kaderdienst, Aufstellung verdächtiger Personen; Namenslisten von Angehörigen der Internationalen Brigaden zur Eingliederung in eine Fortifikationseinheit mit Angaben über Vorstrafen
        Herras
      - Briefe, Berichte und Resolutionen (deutsch, span., franz.), Dez. 1936 - Nov. 1938; SgY 11/ V 237/ 4/ 70; 4/ 3368; enthält u. a.: nationale, soziale, gewerkschaftliche und politische Zusammensetzung der Internationalen Brigaden; Stand der Moral und Disziplin; Volksfrontpolitik und Kampf gegen Sektierertum sowie Verlust-, Gefangenen- und Vermißtenlisten
        Film FBS 196/ 10359
      - XI. Brigade - "Thälmann" Batterie - Artillerie; Brigadegeschichte, 1938; SgY 11/ V 237/ 4/ 71; 4/ 3369; enthält: Berichte: Foersterling: Randbemerkungen eines Pioniers zur Brigadegeschichte; Sommer: Frontabschnitt Asco - Flix, 2. Bataillon (MG); Richard Hoffmann: Als die Brigade den Ebro überschritten hatte; Hans Stark: Von Mora de Nueva bis Escala (Instruktionsbataillon); J. Peters: Nach dem Rückzug - 2. Bataillon/Observation; Max Brings: Geschichte der 2. Kompanie des 42. Bataillons - von Fayon bis Flix; Hans Kassler: Unsere Stellung in der Sierra Caball
        Asco
        Flix
        Mora de Nueva
        Escala
        Fayon
        Sierra Caball
        Försterling
        Sommer
        Hoffmann, Richard
        Stark, Hans
        Peters, J.
        Brings, Max
        Kassler, Hans
      - XII. Brigade - "Thälmann" Batterie - Artillerie, 25. Aug. 1937 - 13. Okt. 1938; SgY 11/ V 237/ 4/ 72; 4/ 3370; enthält u. a.: Kommando-Befehle der Batterie; disziplinarische Vergehen
      - XII. Brigade - "Thälmann" Batterie - Artillerie, Juli 1937 - Aug. 1938; SgY 11/ V 237/ 4/ 73; 4/ 3371; enthält: Geschichte der "Thälmann" Batterie; Bericht über die Teilnahme an der Juli-Offensive an der Sierra-Front; Ausarbeitung eines Buches zur Geschichte der "Thälmann" Batterie; Notizen zur Geschichte und Festlegung der Autoren
        Sierra
      - XIII. Brigade - Artillerie, 1937; SgY 11/ V 237/ 4/ 74; 4/ 3372; enthält u.a.: Kurze Chronik der Kampfwege der "Gottwaldova Ceta"; Personalaufstellungen 2. Gruppe "Skoda", 3. Batterie "Karl Liebknecht"; Liste des Telefonzuges; Bestätigungen von Beförderungen; Information über die Artilleriegruppe "Rosa Luxemburg"
      - XIII. Brigade - Zug "Gottwald", 1. Kompanie des 8. Batalions, März 1937 - Juni 1937; SgY 11/ V 237/ 4/ 75; 4/ 3373; enthält u.a.: Protokolle über Auseinandersetzungen innerhalb des Zuges
        Film FBS 196/ 10360
      - 14. Batterie - Artillerie; Effektivbestand der 14. Batterie, Jan. 1938; SgY 11/ V 237/ 4/ 76; 4/ 3374
      - XV. Brigade - Artillerie, Sept. 1937; SgY 11/ V 237/ 4/ 77; 4/ 3375; enthält u.a.: 2 Berichte von Kapitän Riha und Leutnant M. Schmidt über die Juli-Offensive bei Brunete
        Schmidt, M. (Leutnant)
        Riha (Kapitän)
      - Alphabetische Liste von gefallenen Interbrigadisten sowie namentliche Aufstellungen über Gefallene, Verwundete und Vermißte, gegliedert nach Bataillonen der XI. Brigade, 1936/1937; SgY 11/ V 237/ 4/ 78; 4/ 2868
      - Personallisten von den Offizieren und Unteroffizieren der XI. Internationalen Brigade - gegliedert nach Stab, Bataillonen und Kompanien, 1. Febr. 1937; SgY 11/ V 237/ 4/ 79; 4/ 2865
      - Vollständige Liste des Offiziers- und Mannschaftsbestandes der XI. Internationalen Brigade nach dem Stand vom 1. Juli 1937, Albacete, SgY 11/ V 237/ 4/ 80; 4/ 2866
      - Aufstellungen und alphabetische Liste über den Anteil der Internationalen in der XI. Brigade - aufgegliedert nach Nationalitäten und militärischem Grad - Stand vom 25. Nov. 1937 und 20. Febr. 1938, 1937/1938; SgY 11/ V 237/ 4/ 81; 4/ 2867; enthält auch: Liste von deutschen Spanienkämpfern, die in der SPD organisiert waren (Nov. 1937)
      - Listen von Gefallenen und Beiträge für das Ehrenbuch der XI. Internationalen Brigade, 1938; SgY 11/ V 237/ 4/ 82; 4/ 2929; enthält: Gefallenenlisten der XI. Brigade der verschiedenen Nationalitäten; Beiträge von Holländern; Namenslisten der I., II., III. und IV. (44.) Batallione und der Spezialkompanie; Gesamtlisten; Biographische Beiträge von: Wilhelm Pinnecke, Boris Koseleff, Max Doppler, Friedl Greidelhuber, Ernst Schuster, Willi Soukap, Heini Eisenberg, Josef Kölbl, Walter Aschwandten, Fritz Giga (hier Yiga)
        Pinnecke, Wilhelm
        Koseleff, Boris
        Doppler, Max
        Greidelhuber, Friedl
        Schuster, Ernst
        Soukap, Willi
        Eisenberg, Heini
        Kölbl, Josef
        Aschwandten, Walter
        Giga, Fritz
        Yiga, Fritz
      - Befehle und Dienstorder des Stabes der XI. Brigade an die Bataillone sowie Beschlüsse und Bekanntmachungen, 28. Okt. 1936 - 28. März 1937; SgY 11/ V 237/ 4/ 83; 4/ 2874; enthält u. a.: Beschluss und Bekanntmachung des Stabes der 9. Brigade Movil zur Bildung und Organisation der Bataillone der Internationalen Brigade vom 28. Okt. 1936
        Film FBS 196/ 10361
      - Tagesbefehle in deutscher Sprache vom 1. Apr. - 31. Mai 1937, Tagesbefehle in spanischer Sprache vom 16. Apr. - 31. Mai 1937, 1. Apr. 1937 - 31. Mai 1937; SgY 11/ V 237/ 4/ 84; 4/ 2875; enthält u. a.: Tagesbefehl vom 9. Apr. 1937: Ernennung Hans Kahles zum Kommandeur der Division C.; Tagesbefehl vom 14. Apr. 1937: Anweisung zur Organisierung des Informationsdienstes der Brigaden; Tagesbefehl vom 17. Apr. 1937: Gesetzliche Festlegungen über die Aufgaben und Tätigkeit der Kriegskommissare; Tagesbefehle vom 19. und 21. Apr. 1937: Zur Parade am 20. Apr. 1937 vor General Deutsch und Fritz Adler von der II. Internationale mit Übergabe einer Brigadefahne an Batallion "Edgar André"; Revolte in Barcelona am 6. Mai 1937
        Kahle, Hans
        Deutsch (General)
        Adler, Fritz
      - Tagesbefehle, Befehle und Sonderbefehle, 1. Juni 1937 - 21. Aug. 1937; SgY 11/ V 237/ 4/ 85; 4/ 2876; enthält u. a.: Sonderbefehl vom 10. Juni 1937 über Handstreich der Brigade im Nachtangriff auf die Höhenzüge Alcarria; Denkschriften vom 1.und 7. Aug. 1937 über die Situation der XI. Brigade am 1. Aug. 1937 nach dem Einsatz bei Brunete - Quijorna mit Aufstellung des Gesamt-Effektivs; Tagesbefehle über militärische Schulung der Brigade
        Alcarria
      - Einsätze der XI. Brigade bei Operationen um Teruel und Verteidigungskämpfen, Jan. 1938 - Okt. 1938; SgY 11/ V 237/ 4/ 86; 4/ 2877; enthält u. a.: Tagesbefehl vom 8. Jan. 1938 und Generalbefehl der 35. Division vom 12. Jan. 1938 enthält Mitteilung über den Tod des-Kommandeurs des 3. Batallions "Thälmann" Max Schmidt (Fritz Klamm); Übersicht der Ereignisse bei den Kämpfen um Teruel (13. Jan. 1938); Extrabefehl vom 9. Febr. 1938 der 35. Division zum Wiedereinsatz bei Verteidigung Teruels; 14. Febr. 1938: Geheimer Operationsbefehl Nr. 3 und Marschbefehle; Tagesbefehl vom 22. März 1938: Ernennung von Gustav Szinda zum stellvertr. Kommandanten der XI. Brigade; Tagesbefehl der 35. Division vom 16. Okt. 1938 anlässßlich der Verabschiedung der Internationalen Kämpfer
        Schmidt, Max (Klamm, Fritz)
        Klamm, Fritz (Schmidt, Max)
      - Korrespondenz des Stabes der XI. Internationalen Brigade, Sept. 1937 - Febr. 1938; SgY 11/ V 237/ 4/ 87; 4/ 2890; enthält: Briefe Franz Dahlems, Erich Weinerts, Otto Börners über Vorbereitungen von Schulen und Ausstellungen; Herausgabe eines Buches zum Jahrestag der Internationalen Brigaden; Buch von Lisa Lindbaek, Arbeit mit neuankommenden Freiwilligen für die XI. Brigade in Figueras und das Kinderheim "Ernst Thälmann" in Moraleja; enthält auch: Grußadresse der XI. Brigade an ZK der CNT-FAI und ZK der UGT zum 1. Mai und über die Notwendigkeit der Einheit im gemeinsamen Kampf
        Figueras
        Moraleja
        Dahlem, Franz
        Börner, Otto
        Lindbaek, Lisa
      - Skizzen und Aufstellung über den strukturellen Aufbau des Stabes und der Bataillone sowie Informationsberichte des I. Bataillons, 1937; SgY 11/ V 237/ 4/ 88; 4/ 2907; enthält u. a.: Aufstellung v. 27. Juni 1937 des I. Bataillons über Waffen und Munitionsbestand; Operationsbericht v. 9./10. Juni 1937 des I.Bataillons über Operationen um Utante, gemeinsam mit den 2. u. 3 Bataillonen
        Utante
      - Grußadressen an die neue spanische Regierung Juan Negrin (Apr. 1938) - Auszeichnungen für besondere Leistungen im Kampf sowie Stellungnahmen und Maßnahmen gegen Deserteure (meist spanisch), SgY 11/ V 237/ 4/ 89; 4/ 2915; enthält auch: Reden von Juan Negrin v. 2. Apr. und 18. Juni 1938 (sowie Abschiedsrede); Interview mit dem neuen Unterrichtsminister Segundo Blanco (14. Apr. 1938); Bemerkung: Aus konservatorisch-restauratorischen Gründen bestellen Sie bitte den Film FBS 196/ 10362.
        Film FBS 196/ 10362
        Negrin, Juan
        Blanco, Segundo
      - Berichte und Statistiken über militärische Schulung der Bataillone, 1936, 1938; SgY 11/ V 237/ 4/ 90; 4/ 2912; enthält u. a.: Bericht über durchgeführte Capo-Schulung v. Mai bis 12. Juli 1938; Bericht über Unteroffiziersschule, Mai - Juli 1938 am Ebro
      - Ausarbeitungen von Heinrich Rau und Ludwig Renn über die militärtheoretischen und politische Qualifizierung der Einheiten der Brigade, 1936; SgY 11/ V 237/ 4/ 91; 4/ 2882; enthält auch: 2 Artikel von Hans Kahle, Kommandeur der 45. Division, Schlacht um Teruel
        Rau, Heinrich
        Renn, Ludwig
      - Kämpfe von Einheiten der XI. Brigade an Frontabschnitten um Madrid, bei Guadalajara, im Aragon u. a., 1936 - 1938; SgY 11/ V 237/ 4/ 92; 4/ 2896; enthält u. a.: Berichte und Artikel v. Walter, Bruno Wolf, Sixton Olson, Hans Stark; Aufzeichnungen v. Herbert Lichtenstein über erste Erstürmung der Eremita bei Tardienta durch "Centuria Thälmann", über die ersten Kämpfe des Edgar-André-Bataillons in Madrid, über die Kämpfe an der Straße Madrid - Valencia (Tod v. Gustav Kern); enthält auch: Darstellung der Entstehung der XI. Internationalen Brigade und ihrer Frontaktivität; Zusammenfassender Bericht (in spanisch) über eine Ansprache Franz Dahlems im "Club Internacional Antifascista" in Barcelona
        Walter
        Wolf, Bruno
        Olson, Sixton
        Lichtenstein, Herbert
        Kern, Gustav
      - Bewaffnung der XI. Brigade und Organisierung von Waffenmeistereien, Beziehungen der Brigade zu Madrider Betrieben und die "Internationale Artillerie", 1936 - 1938; SgY 11/ V 237/ 4/ 93; 4/ 2888; enthält u. a.: Bericht "Zwei Jahre Kampf der Internationalen Artillerie" in der spanischen republikanischen Armee von 1936 bei Madrid bis zur Ebro-Offensive Juli - Okt. 1938; Bericht Ernst Krodnitzkis über Schanzarbeiten mit der Strafkompanie an den Fronten
        Krodnitzki, Ernst
      - Geschichte des Kampfes um Brunete, Juli 1937; SgY 11/ V 237/ 4/ 94; 4/ 2906; enthält u. a.: Pressestimmen zu den Operationen um Brunete, Teilnahme der XI. Brigade, Einsatzbefehle für ihre Bataillone um Brunete und zur Eroberung von Quijorna; Bericht des Batl.-Kommandanten des 2. Bataillons über Kämpfe um Quijorna; Kampf um die Höhe 610 (Mondhöhe) unter Einsatz des 1., 2. und 3. Bataillons; enthält auch: Bericht Oberst a. D. Rudolf Xylander "Die erste Schlacht auf Brunete"
        Xylander, Rudolf
      - Lage der Brigaden nach der Schlacht bei Guadalajara und Reorganisation der Volksarmee, 1937; SgY 11/ V 237/ 4/ 95; 4/ 2903; enthält: Entwicklung in Spanien unter der Regierung Largo Caballeros; Aufstand in Barcelona im Mai 1937 und die Umbildung der Regierung mit Dr. Negrin an der Spitze; Reorganisation der Brigaden von Verteidigungs- zu Offensiveinheiten; Kriegskommissare und ihre Aufgaben, Verstärkung der Einheit zwischen Sozialisten und Kommunisten, kadermäßige Veränderungen bei den Kommissaren der XI. Brigade nach der Schlacht bei Guadalajara
        Caballero, Largo
        Negrin, Dr.
      - Kampfhandlungen, Charakter des Krieges in Spanien, Verhältnis von ausländischen Freiwilligen zur spanischen Bevölkerung, Grausamkeiten in Franco-Kerkern, 1936 - 1938; SgY 11/ V 237/ 4/ 96; 4/ 2900; enthält u. a.: Artikel in spanisch: "Unser Krieg für die Unabhängigkeit und Freiheit der Völker" und "Ejemplos" (Beispiele); Briefe von Angehörigen der Interbrigaden an spanische Arbeiterinnen und Arbeit in Betrieben; Biographische Angaben und Erzählungen; Informationen aus Hitlerdeutschland über internationale Solidaritätsbeweise mit dem republikanischen Spanien
      - Rückzugskämpfe während der großen faschistischen Offensive im Aragon zur Lostrennung Kataloniens vom übrigen republikanischen Spanien, März/Apr. 1938; SgY 11/ V 237/ 4/ 97; 4/ 2905; enthält: Berichte von Willi Benz (H. Schürmann), Alfonso V., Alfons Brühl, Richard Paulick, Gustav Hartog, Sepp Spanner, Max Faber, Josef Zak, Piepel, Hans Elmenreich, Johann Hammerling und Latte über die Rückzugskämpfe von Belchite - Hijar bzw. Hijar - Vinaceite - Caspe und von Alcaniz - Caspe - Corbera - Batea - Maella und Übergang auf das linke Ebro-Ufer; Alfonso V. berichtet über den Untergang von 100 Mann des Batl. "Thälmann" auf der Straße Gandesa - Villalba am 2. Apr. 1938; Sepp Spanner (Transmissionskompanie) über den Tod von Richard Schenk; Willi Benz (H. Schürmann) "6 Tage Kampf und Rückzug ..." über den Tod von "Fernando", "Maxim" und "Langer August"; Latte über die Sprengung der Fähre bei Flix und anderer Ebro-Übergänge
        Film FBS 196/ 10363
        Vinaceite
        Caspe
        Alcaniz
        Corbera
        Batea
        Maella
        Gandesa
        Villalba
        Benz, Willi (Schürmann)
        Schürmann, Heinrich (Benz, Willi)
        V., Alfonso
        Brühl, Alfons
        Paulick, Richard
        Hartog, Gustav
        Spanner, Sepp
        Faber, Max
        Zak, Josef
        Piepel
        Elmenreich, Hans
        Hammerling, Johann
        Latte
        Schenk, Richard
        "Fernando"
        "Maxim"
        "Langer August"
      - Rückzugskämpfe während der faschistischen Offensive im März/Apr. 1938 und Lostrennung Kataloniens vom übrigen republikanischen Spanien, SgY 11/ V 237/ 4/ 98; 4/ 2904; enthält: Berichte von Fritz Lenz, Karl Sequens, Julius Schindler, Hugo Mondl, Walter Kühn, Albert Kühne, Franz Diewald, Ernst Teufel und Eugen Ranft über Rückzugskämpfe von Segura bzw. Azaila - Belchite in Richtung Caspe, an der Straße Maella - Batea über Batea hinaus, Gendesa nach Mora de Ebro, Übergang aufs linke Ebro-Ufer und zum Sammelpunkt der XI. Brigade; Untersuchung der Vorgänge beim Rückzug an der Straße Maella - Batea; Berichte und Einschätzungen bei den Rückzügen von Belchite aus über Batea, Rückzug des I. Batallions und Verhalten der Führung (Willi Benz)
        Mittelmeer
        Segura
        Azaila
        Gendesa
        Mora de Ebro
        Lenz, Fritz
        Sequens, Karl
        Schindler, Julius
        Mondl, Hugo
        Kühn, Walter
        Kühne, Albert
        Diewald, Franz
        Teufel, Ernst
        Ranft, Eugen
        Benz, Willi
      - Periode nach den Kämpfen und Rückzügen im Aragon; Sicherung des Ebro-Ufers und Reorganisation; Ebro-Offensive und Verteidigung der eroberten Positionen am Ebro-Ufer, Apr. 1928 - Okt. 1938; SgY 11/ V 237/ 4/ 99; 4/ 2897; enthält u. a.: Berichte von Max Brings, Karl Sequens, Gustav Hartog, Fritz Lenz; Bericht der Brigadeführung über Verhalten der Kompanie "7 Provinzen" des 41. Batallions mit Vorschlag einer kollektiven Auszeichnung; Berichte Försterlings über die Teilnahme der Pionierkompanie der XI. Brigade an den Operationen, Rückzugskämpfen und Offensiven von Ende Dez. 1937 bei Teruel bis zur Ebro-Offensive Juli - Okt. 1938; Berichte von Jan Karlis und "Karl" über den Bau einer Sandsackbarrikade im Bereich des I. Batalionsl. (bei Verteidigung der eroberten Positionen am Ebro); Pichler: Sektion Dinamiteros, Sprengaktion im Bereich des I. Batallions auf Höhe 656; Bericht über einen nächtlichen Handstreich der Pionierkompanie
        Karlis, Jan
        "Karl"
        Pichler
      - Berichte von Mitgliedern der Bataillone über ihre Teilnahme an den Operationen und Kämpfen der republikanischen spanischen Armee während der Ebro-Offensive, Juli 1938 - Sept. 1938; SgY 11/ V 237/ 4/ 100; 4/ 2902; enthält: Berichte u. a. von Paul Verner, Alfred Neumann, G. Schöning, Piepel, Mendl, Anton Hebenstreit über die Ebro-Offensive, Überquerung des Ebro, Einsätzein den eroberten Gebieten, Kämpfe vor Gandesa, in der Sierra de Pandols und der Sierra de Caballs, Bewältigung von Schwierigkeiten bei der Versorgung der Truppen, Kritik über Mängel in der Organisation und Verbindung der Einheiten untereinander; Bericht von Tünnes: "Von Falset bis zum Ebro-Übergang in dem Valle de Valdecanallas und vor Gandes", Bericht Franz Fellners über den Marsch des 42. Bataillons "Hans Beimler" und seine Vorbereitungen, Überquerung des Ebro und Erstürmung der faschistischen Gräben;weitere Kämpfe auf dem rechten Flussufer; Mängel in der Organisation; Bericht eines Mitgliedes des 4. Bataillons über Teilnahme an der Ebro-Offensive bis zum 24. Sept. 1938
        Film FBS 196/ 10364
        Sierra de Pandols
        Sierra de Caballs
        Falset
        Valle de Valdecanallas
        Gandes
        Neumann, Alfred
        Schöning, G.
        Mendl
        Hebenstreit, Anton
        Tünnes
        Fellner, Franz
      - Protokoll des Aktivistenkongresses der XI. Internationalen Brigade am 11./12. Juni 1938 in Falset sowie Schlussfolgerungen für die Arbeit der Aktivistenbewegung, SgY 11/ V 237/ 4/ 101; 4/ 10364; enthält u. a.: Entwurf eines Wettbewerbs der Einheiten der XI. Brigade; Listen mit Selbstverpflichtungen der Aktivisten aus den Bataillonen und Kompanien; Teilnehmerverzeichnis des Aktivistenkongresses (im Präsidium u. a.: Luigi Gallo, Otto Flatter, Ernst Blank); Zielsetzung der Aktivistenbewegung, Verbesserung der militärischen Ausbildung und politischen Erziehung, Erhöhung der Kampfmoral und Kampfbereitschaft, Bekämpfung von Reibungen unter den internationalen Freiwilligen, Festigung der Einheit; Kampf gegen Analphabetentum; Ansprache: Luigo Gallo "Die XI. - eine Brigade von Aktivisten!"
        Gallo, Luigi
        Flatter, Otto (Münich, Ferenc)
      - Nationale Verbrüderungskonferenzen der XI. Internationalen Brigade, Mai/Juni, Dez. 1938; SgY 11/ V 237/ 4/ 102; 4/ 2909; enthält: Rede André Martys anlässlich des Verbrüderungstages der XI. Brigade; Bemerkungen von Willi Eppel und Eindrücke von Miguel Miralles; Brief an Ernst Thälmann vom 18. Dez. 1938 von der Verbrüderungskonferenz der XI. Internationalen Brigade im Demobilisierungslager
        Marty, André
        Eppel, Willi
        Miralles, Miguel